最高法院民事裁定　　　　　　一○○年度台上字第二二四六號
上　訴　人　楊慶龍
　　　　　　周玉峰
共　　　同
訴訟代理人　翁顯杰律師
被 上訴 人　行政院國軍退除役官兵輔導委員會板橋榮譽國民之
　　　　　　家　　
法定代理人　鄭希騰
訴訟代理人　魏千律師
　　　　　　林俊宏律師
上列當事人間請求給付加班費事件，上訴人對於中華民國一○○
年六月七日台灣高等法院第二審判決（九十九年度勞上字第九四
號），提起上訴，本院裁定如下：
    主  文
上訴駁回。
第三審訴訟費用由上訴人負擔。
    理  由
按上訴第三審法院，非以原判決違背法令為理由，不得為之。又
提起上訴，上訴狀內應記載上訴理由，表明原判決所違背之法令
及其具體內容，暨依訴訟資料合於該違背法令之具體事實，其依
民事訴訟法第四百六十九條之一規定提起上訴者，並應具體敘述
為從事法之續造、確保裁判之一致性或其他所涉及之法律見解具
有原則上重要性之理由。同法第四百六十七條、第四百七十條第
二項定有明文。而依同法第四百六十八條規定，判決不適用法規
或適用不當者，為違背法令；依同法第四百六十九條規定，判決
有該條所列各款情形之一者，為當然違背法令。是當事人提起上
訴，如以同法第四百六十九條所列各款情形為理由時，其上訴狀
或理由書應表明該判決有合於各該條款規定情形之具體內容，及
係依何訴訟資料合於該違背法令之具體事實。如依同法第四百六
十八條規定，以原判決有不適用法規或適用法規不當為理由時，
其上訴狀或理由書應表明該判決所違背之法令條項，或有關判例
、解釋字號，或成文法以外之習慣或法理等及其具體內容，暨係
依何訴訟資料合於該違背法令之具體事實，並具體敘述為從事法
之續造、確保裁判之一致性或其他所涉及之法律見解具有原則上
重要性之理由。上訴狀或理由書如未依上述方法表明，或其所表
明者與上開法條規定不合時，即難認為已合法表明上訴理由，其
上訴自非合法。本件上訴人對於原判決提起上訴，雖以該判決違
背法令為由，惟核其上訴理由狀所載內容，係就原審取捨證據、
認定事實之職權行使，及依職權解釋契約，指摘其為不當，並就
原審已論斷者，泛言未論斷，而未表明該判決所違背之法令及其
具體內容，暨依訴訟資料合於該違背法令之具體事實，並具體敘
述為從事法之續造、確保裁判之一致性或其他所涉及之法律見解
具有原則上重要性之理由，難認其已合法表明上訴理由。依首揭
說明，應認其上訴為不合法。按勞動基準法第八十四條之一第一
項第二款、第二項規定：經中央主管機關核定公告之監視性或間
歇性之工作者，得由勞雇雙方另行約定，工作時間、例假、休假
、女性夜間工作，並報請當地主管機關核備，不受第三十條、第
三十二條、第三十六條、第三十七條、第四十九條規定之限制。
前項約定應以書面為之，並應參考本法所定之基準且不得損及勞
工之健康及福祉。是適用該規定者僅須(一)經中央主管機關核定公
告；(二)應由勞雇雙方約定；(三)報請當地主管機關核備。而勞雇雙
方約定固得以勞雇雙方勞動契約訂定，或另行約定，僅須以書面
為之而已，是書面之形式為何，自無定式。原審已論及被上訴人
依退輔會之指示，研擬值勤及巡查具體作法，並多次配合退輔會
實施值日官值勤費標準、值勤人數及核發值勤費規定，兩造間之
勞動契約書，亦經被上訴人組成研討工級人員「勞動契約書」草
案會議就勞動契約書內容之週延性與工級人員代表進行磋商，且
被上訴人除檢送系爭工作規則於新北市政府勞工局審查外，並依
照新北市政府勞工局之指示多次重新更訂系爭工作規則，期符合
被上訴人工作推展及勞基法之規定，嗣經新北市政府以87北府勞
二字第312959號函知同意備查，經被上訴人函頒系爭工作規則，
則由上訴人本人周玉峰簽收，或由同單位之工友代為簽收，而系
爭工作規則亦經函頒全體工級人員，並秘書以上長官辦公室、各
組室、堂隊視為予以公開等情，有退輔會九十年十二月七日輔
貳字第 21107號函、退輔會安養機構值勤及巡查作法指導要點、
退輔會值勤區分人力及執掌表、退輔會八十五年十一月二十二日
輔人字第23075號函、八十六年十二月十日輔貳字第21852號
函、勞動契約書案函、板橋榮家第二次研討工級人員「勞動契約
書」草案會議紀錄、本家參加「勞動契約」第二次研討會人員簽
名冊、技工工友勞動契約書草案、秘書室函文、被上訴人八十七
年七月十六日板榮秘字第3155號函、新北市政府八十七年八月
十三日87北府勞貳字第252808號函、新北市政府八十七年十二月
二日87北府勞二字第312959號函、工友工作規則、被上訴人八十
七年十二月七日板榮秘字第5490號函、板橋榮譽國民之家工級
人員工作規則簽收名冊在卷足稽（見原審卷(一)第二五至七五頁）
，則被上訴人將系爭工作規則送交新北市政府勞工局核備，要屬
有據，而上訴人就此亦無爭執，且上訴人就系爭工作規則並無異
議，堪信兩造已以書面約定並送當地主管機關核備在案，是上訴
人一再爭執所謂之書面必須以勞動契約之形式為之，自無足採，
附此敘明。
據上論結，本件上訴為不合法。依民事訴訟法第四百八十一條、
第四百四十四條第一項、第九十五條、第七十八條，裁定如主文
。
中    華    民    國  一○○  年   十二   月  二十九  日
                      最高法院民事第五庭
                          審判長法官  劉  福  聲  
                                法官  黃  義  豐  
                                法官  袁  靜  文  
                                法官  黃  秀  得  
                                法官  高  孟  焄  
本件正本證明與原本無異
                                      書  記  官  
中    華    民    國  一○一  年    一    月    十    日
                                                      Ｅ